【裁判字號】    95,訴,1235
【裁判日期】    950821
【裁判案由】    毒品危害防制條例
【裁判全文】
臺灣彰化地方法院刑事判決              95年度訴字第1235號
公  訴  人  臺灣彰化地方法院檢察署檢察官
被      告  甲○○
                    （現另案於臺灣基隆監獄基隆分監執行）
上列被告因毒品危害防制條例案件，經檢察官提起公訴（九十五
年度毒偵字第二三八三號），本院依簡式審判程序判決如下：
    主  文
甲○○連續施用第一級毒品，處有期徒刑壹年。扣案之注射針筒
貳支沒收。
    事  實
一、甲○○前於民國九十四年間曾因施用毒品案件，經送觀察、
    勒戒後，認無繼續施用毒品之傾向，於同年二月二十四日執
    行完畢釋放，並由臺灣基隆地方法院檢察署檢察官以九十四
    年度毒偵字第三六七號為不起訴處分確定。詎仍不知警惕，
    又基於施用第一級毒品海洛因之概括犯意，自九十五年二月
    初某日起，至同年六月三日止，在彰化縣竹塘鄉竹塘加油站
    等處，以將海洛因加水置於注射針筒內，再予施打手臂之方
    式，連續施用海洛因多次，頻率約每日施用一次。嗣於九十
    五年六月四日下午五時十五分許，在彰化縣竹塘鄉○○路保
    安巷七十號前為警當場查獲，並扣得其所有供施用海洛因所
    用之注射針筒二支。
二、案經彰化縣警察局二林分局報告臺灣彰化地方法院檢察署檢
    察官偵查起訴。
    理  由
一、訊據被告甲○○對於上揭施用第一級毒品海洛因之犯行坦承
    不諱，且其於九十五年六月四日為警查獲後，經警採集其尿
    液送驗，結果呈嗎啡陽性反應，有尿液代號與真實姓名對照
    認證單及詮昕科技股份有限公司濫用藥物尿液檢驗報告各一
    紙附卷可稽，此外復有注射針筒二支扣案足資佐證，足徵被
    告之自白與事實相符。再被告前於九十四年間曾因施用毒品
    案件，經送觀察、勒戒後，認無繼續施用毒品之傾向，於同
    年二月二十四日執行完畢釋放，並由臺灣基隆地方法院檢察
    署檢察官以九十四年度毒偵字第三六七號為不起訴處分確定
    乙節，有臺灣彰化地方法院檢察署刑案資料查註紀錄表及臺
    灣高等法院被告全國前案紀錄表各一份在卷可參。綜上，本
    件事證明確，被告上開施用毒品之犯行，應堪認定。
二、查刑法已於九十四年二月二日修正公布，並於被告甲○○行
    為後，自九十五年七月一日起施行，其中第五十六條關於連
    續犯之規定已刪除，並修正第二條之規定。按行為後法律有
    變更者，適用行為時之法律，但行為後之法律有利於行為人
    者，適用最有利於行為人之法律，修正後刑法第二條第一項
    定有明文。此條規定係規範行為後法律變更所生新舊法律比
    較適用之準據法，本身尚無新舊法比較之問題，於新法施行
    後，應一律適用新法第二條第一項之規定，為「從舊從輕」
    之比較。再按本次法律變更，比較時應就與被告罪刑有關之
    共犯、未遂犯、想像競合犯、牽連犯、連續犯、結合犯，以
    及累犯加重、自首減輕暨其他法定加減原因（如身分加減）
    與加減例等一切情形，綜其全部罪刑之結果而為比較（最高
    法院九十五年五月二十三日九十五年度第八次刑庭會議決議
    參照），其比較理由及結果均詳如附表，先予敘明。是核被
    告所為，係犯毒品危害防制條例第十條第一項之施用第一級
    毒品罪。被告為施用而持有第一級毒品海洛因之低度行為，
    已為施用之高度行為所吸收，不另論罪。其先後多次施用第
    一級毒品海洛因之犯行，時間緊接，犯罪構成要件相同，顯
    係基於概括犯意為之，應依修正前刑法第五十六條之規定，
    論以一罪，並加重其刑。爰審酌被告前即有施用毒品之紀錄
    ，經觀察、勒戒後，仍不能戒除毒癮，竟再度施用毒品戕害
    自身健康，及其犯罪之動機、目的、所生危害及犯罪後之態
    度等一切情狀，量處如主文所示之刑，以示懲儆。至扣案之
    注射針筒二支，為被告所有供施用海洛因所用之物，爰依刑
    法第三十八條第一項第二款之規定宣告沒收。
據上論斷，應依刑事訴訟法第二百七十三條之一第一項、第二百
九十九條第一項前段，毒品危害防制條例第十條第一項，刑法第
十一條前段、第二條第一項前段、第三十八條第一項第二款、修
正前刑法第五十六條，判決如主文。
本案經檢察官何蕙君到庭執行職務。
中    華    民    國    95    年    8     月    21    日
                        臺灣彰化地方法院刑事第一庭
                                     法   官    紀佳良
以上正本證明與原本無異。
如不服本判決，應於送達後十日內向本院提出上訴狀(須附繕本)
。
中    華    民    國    95    年    8     月    21    日
                                      書記官    陳錫威
附錄本案論罪科刑法條：
毒品危害防制條例第十條第一項：
施用第一級毒品者，處六月以上五年以下有期徒刑。
【附表】：
┌──┬───────┬───────┬───────┬────┬────┬──────┐
│刑法│  舊法規定    │   新法規定   │   比較理由   │比較依據│比較結果│備考        │
│條號│              │              │              │        │何者對行│            │
│    │              │              │              │        │為人有利│            │
├──┼───────┼───────┼───────┼────┼────┼──────┤
│56  │連續數行為而犯│刪除          │一般認為連續犯│修正刑法│舊法    │1.不包括法院│
│    │同一罪名者，以│              │在本質上係數行│第2條第1│        │  審理結果認│
│    │一罪論。但得加│              │為而屬數罪，僅│項前段  │        │  連續犯係接│
│    │重其刑至二分之│              │係基於訴訟經濟│        │        │  續犯或包括│
│    │一            │              │或責任吸收原則│        │        │  上一罪等情│
│    │              │              │之考量，而論以│        │        │  形。      │
│    │              │              │一罪，新法將連│        │        │2.連續之數行│
│    │              │              │續犯之規定廢除│        │        │  為須均在舊│
│    │              │              │後，除非符合「│        │        │  法時期始可│
│    │              │              │接續犯」或「包│        │        │  ，如部分行│
│    │              │              │括的一罪」之情│        │        │  為發生在新│
│    │              │              │形，可認為構成│        │        │  法施行後，│
│    │              │              │單一之犯罪外，│        │        │  則該部分應│
│    │              │              │均應認係數罪併│        │        │  逕適用新法│
│    │              │              │罰。          │        │        │  。        │
├──┴───┬───┼───────┴───────┴────┴────┴──────┤
│整體比較結果│  舊法│本案被告連續多次施用第1 級毒品海洛因之犯行，均在舊法時期，且非屬│
│            │      │「接續犯」或「包括的一罪」之情形，依新法將連續犯之規定廢除後，均│
│            │      │應認係數罪併罰；依修正前刑法第56條之規定，屬裁判上一罪，得加重其│
│            │      │刑至二分之一，是依修正刑法第2條第1項前段比較，應適用修正前刑法第│
│            │      │56條之規定，對被告有利。                                        │
└──────┴───┴────────────────────────────────┘


司法院資訊處製作；財團法人民間司法改革基金會備份。
